【裁判字號】    99,民商訴,13
【裁判日期】    990915
【裁判案由】    侵害商標權有關財產權爭議
【裁判全文】
智慧財產法院民事判決
                                    99年度民商訴字第13號
原      告  順發家電有限公司
法定代理人  乙○○
訴訟代理人  甲○○
被      告  富鴻家電有限公司
兼
法定代理人  丙○○
被      告  鼎鑫家電有限公司
兼
法定代理人  丙○○
共      同
訴訟代理人  林見軍律師
上列當事人間侵害商標權有關財產權爭議事件，本院於民國99年
8 月25日言詞辯論終結，判決如下：
    主  文
被告富鴻家電有限公司及丙○○應連帶給付原告新臺幣伍萬元及
自民國九十九年四月九日起至清償日止，按週年利率百分之五計
算之利息。
被告鼎鑫家電有限公司及丙○○應連帶給付原告新臺幣伍萬元及
自民國九十九年四月九日起至清償日止，按週年利率百分之五計
算之利息。
原告其餘之訴駁回。
訴訟費用由被告連帶負擔二分之一，餘由原告負擔。
本判決第一、二項得假執行。但被告富鴻家電有限公司及丙○○
、鼎鑫家電有限公司及丙○○於假執行程序實施前，各以新臺幣
伍萬元供擔保後，得免為假執行。
原告其餘假執行之聲請駁回。
    事實及理由
壹、程序方面：
    依智慧財產案件審理法第7 條規定，智慧財產法院組織法第
    3 條第1 款、第4 款所定之民事事件，由智慧財產法院管轄
    。本案既屬因商標法所保護之智慧財產權益所生之第一審民
    事案件，符合智慧財產法院組織法第3 條第1 款規定，本院
    依法自有管轄權。
貳、實體方面：
一、原告主張：
  (一)訴外人王怡靜以「冠全及圖」商標，指定使用於商標法施行
    細則第13條所定商品及服務分類表第35類之「布疋、衣著、
    服飾品、五金及家庭日常用品、鐘錶、文教、康樂用品、眼
    鏡、電氣、電子、機械器具、攝影器材零售」等服務，向經
    濟部智慧財產局申請註冊，經經濟部智慧財產局核准列為註
    冊第14145 號商標（下稱系爭商標），商標權期間自民國88
    年9 月1 日起至108 年8 月31日止。嗣原告於98年7 月24日
    自訴外人王怡靜受讓取系爭商標，於98年9 月15日完成移轉
    登記，並將系爭商標用於經營「冠全3C數位電器館」。詎被
    告富鴻家電有限公司（下稱富鴻公司）未經原告同意，擅自
    使用系爭商標中文部分之招牌，並於彰化縣彰化市○○路56
    號1 樓經營「冠全3C數位電器館」，從事電器及電子等用品
    買賣，且於99年1 月5 日為解散登記。又被告丙○○為被告
    富鴻公司之法定代理人，其於98年11月17日設立被告鼎鑫家
    電有限公司（下稱鼎鑫公司），並於上開同址繼續經營「冠
    全3C數位電器館」，從事電器及電子等用品之買賣，且延用
    被告富鴻公司所使用之招牌。經訴外人王怡靜於98年5 月2
    日以存證信函告知被告富鴻公司侵權之事實，並令其拆除使
    用「冠全」名稱之招牌，詎被告富鴻公司置之不理。訴外人
    王怡靜乃於98年6 月22日對被告富鴻公司提出排除侵害及請
    求損害賠償之訴訟，然其於98年9 月15日將系爭專利移轉登
    記予原告後，因認無以其名義繼續訴訟之必要，故而撤回訴
    訟。
  (二)訴外人王怡靜擔任負責人之冠權企業股份有限公司（下稱冠
    權公司），雖於92年6 月2 日辦理解散登記，惟未辦理清算
    完結，故其法人格尚屬存續，自得代表該公司將系爭商標移
    轉登記予原告。又原告取得系爭商標專用權後，屢次口頭告
    知被告富鴻公司、鼎鑫公司及被告丙○○停止使用「冠全」
    名稱之招牌，詎被告均置之不理。被告使用之「冠全3C數位
    電器館」看板，其中「3C數位電器館」係作為識別其營業內
    容與電器有關，並非商號名稱，而被告使用之商號名稱主要
    內容為「冠全」二字，與原告所有系爭商標中之文字「冠全
    」內容完全相同，有使消費者產生混淆誤認之虞。且原告所
    有系爭商標係指定使用於布疋、衣著、服飾品、五金及家庭
    日常用品、鐘錶、文教、康樂用品、眼鏡、電氣、電子、機
    械器具、攝影器材零售等服務，而被告富鴻公司與鼎鑫家公
    司亦係經營電器、電子、攝影器材零售等服務，兩者從事同
    一或類似服務。是被告以上開招牌為商號名稱對外提供電器
    販賣等服務，足使相關消費者將其與系爭商標產生混淆。原
    告爰依商標法第62條第2 款、第61條第1 項、第63條第1項
    第2 款、民法第184 條第1 項、公司法第23條第2 項規定，
    請求被告富鴻公司與被告丙○○、鼎鑫公司與被告丙○○負
    損害賠償責任。並聲明：1.被告富鴻公司及丙○○應連帶給
    付原告新臺幣（下同）10萬元，暨自起訴狀繕本送達之翌日
    起至清償日止，按週年利率5%計算之利息。2.被告鼎鑫公司
    及丙○○應連帶給付原告10萬元，暨自起訴狀繕本送達之翌
    日起至清償日止，按週年利率5%計算之利息。3.訴訟費用由
    被告連帶負擔。4.原告願供擔保，請准宣告假執行。
二、被告則以：
  (一)系爭商標之原商標權人即訴外人王怡靜為冠權公司之法定代
    理人，其於98年6 月22日對被告富鴻公司提出排除侵害暨請
    求損害賠償之訴訟，嗣撤回訴訟。而訴外人冠權公司於92年
    6 月2 日已為解散登記，且不知其公司清算人為何，是原告
    主張其自98年7 月24日自訴外人王怡靜受讓取得系爭商標權
    ，自屬無據。
  (二)有關「冠全3C數位電器館」看板部分，訴外人丁○○及黃華
    輝所屬之達陽開發有限公司（下稱達陽公司）取得「彰化市
    ○○路56號」之營業處所，原為訴外人雅秸有限公司（下稱
    雅秸公司）所經營，嗣因訴外人雅秸公司經營不善而積欠達
    陽公司債務，而訴外人雅秸公司之實際經營之人為訴外人王
    怡靜，其與雅秸公司之法定代理人許茗芳同意將上開處所盤
    讓予訴外人達陽公司經營，當時「冠全3C數位電器館」看板
    即已存在。是「冠全3C數位電器館」既已獲得訴外人王怡靜
    及許茗芳之同意，而授權訴外人達陽公司使用，而被告復自
    訴外人達陽公司授權使用標有「冠全3C數位電器館」，自無
    侵權可言。且被告所為經營「冠全3C數位電器館」之招牌乃
    屬商號之使用，其所呈現之整體態樣與系爭商標呈現之整體
    態樣有顯著差異，並非全然相同，不致消費者產生混淆誤認
    之虞。是原告主張損害賠償，自屬無據。並答辯聲明：1.原
    告之訴駁回。2.訴訟費用由原告負擔。3.如受不利判決，被
    告願供擔保，請准免為假執行。
三、兩造不爭執之事實：
  (一)訴外人王怡靜以「冠全及圖」商標，指定使用於商標法施行
    細則第13條所定商品及服務分類表第35類之「布疋、衣著、
    服飾品、五金及家庭日常用品、鐘錶、文教、康樂用品、眼
    鏡、電氣、電子、機械器具、攝影器材零售」等服務，向經
    濟部智慧財產局申請註冊，經經濟部智慧財產局核准列為註
    冊第14145 號商標，商標權期間自88年9 月1 日起至108 年
    8 月31日止。
  (二)系爭商標原係冠權企業有限公司（下稱冠權公司）所有，冠
    權公司（代表人為王靜怡）於90年10月3 日將系爭商標及00
    000000號商標移轉予訴外人丁○○（詳本院卷第103 、104
    頁）。
  (三)原告於98年7 月24日自訴外人王怡靜受讓取得系爭商標，並
    於98年9 月15日完成移轉登記，將系爭商標用於經營「冠全
    3C數位電器館」。
  (四)許茗芳於97年10月12日與丁○○、黃華輝達成和解，約定由
    丁○○、黃華輝支出許茗芳30萬元，許茗芳同意丁○○、黃
    華輝（為達陽開發有限公司之負責人）使用冠全3C商標，但
    限於彰化市○○路56號1 、2 樓使用（詳本院卷第110 頁）
    。
  (五)被告丙○○於97年9 月24日與達陽開發有限公司（下稱達陽
    公司）之負責人黃華輝及丁○○簽訂協議書，由被告丙○○
    承接達陽公司位於彰化市○○路56號1 、2 、5 樓及地下室
    電業產品、生財器具、現有看板（含冠全商標）等設備，約
    定被告丙○○提出面額200 萬元之支票作為訂金，丁○○同
    意被告丙○○在彰化市○○路56號1 、2 、5 樓及地下室使
    用系爭冠全及圖商標，雙方並於98年1 月6 月再訂立公司門
    市買賣業務出售轉讓切結書，由被告丙○○以1069萬元（計
    算式：2,110,000+80,000+850,000 0=10,690,000 ）承購達
    陽公司位於彰化市○○路56號電器專賣店（詳本院卷第111
    、112頁、第130頁）。
  (六)訴外人丁○○於98年7 月21日以100 萬元之對價，將系爭冠
    全及圖商標移轉予原告順發家電有限公司，原告並98年9 月
    15日向經濟部智慧財產局辦理移轉登記（詳本院卷第132 頁
    、第11頁）。
  (七)被告丙○○自97年9 月24日受讓達陽公司之資產設備及看板
    （含冠全商標）之日起，持續於彰化市○○路56號1 樓使用
    系爭冠全及圖商標經營冠全3C數位電器館，該冠全3C數位館
    於99年1 月5 日之前係以富鴻公司名義對外營業，並開立發
    票，嗣富鴻公司於99年1 日5 月解散，由98年11月17日設立
    登記之鼎鑫公司名義對外營業，並開立發票（詳本院卷第12
    至16頁）。
四、本件兩造之爭點：
    本件被告丙○○於97年9 月24日取得系爭冠全及圖商標之權
    利人丁○○之授權，於彰化市○○路56號使用系爭商標經營
    冠全3C數位電器館，嗣系爭商標權利人丁○○於98年7 月21
    日將系爭商標移轉予原告，原告並於98年9 月15日向經濟部
    智慧財產局辦理登記，而被告丙○○則在原告辦理系爭商標
    移轉登記後仍在彰化市○○路56號經營冠全3C數位電器館，
    繼續使用系爭商標，是本件兩造之爭點應為：(一)被告使用系
    爭商標作為看板繼續營業是否侵害原告之商標專用權，(二)倘
    被告不得繼續使用，則原告得請求賠償之金額為若干。
五、得心證之理由：
  (一)被告是否侵害原告之商標專用權：
  1.按「商標權人於經註冊指定之商品或服務，取得商標權。除
    本法第三十條另有規定外，下列情形，應得商標權人之同意
    ：一、於同一商品或服務，使用相同於其註冊商標之商標者
    。二、於類似之商品或服務，使用相同於其註冊商標之商標
    ，有致相關消費者混淆誤認之虞者。三、於同一或類似之商
    品或服務，使用近似於其註冊商標之商標，有致相關消費者
    混淆誤認之虞者。」商標法第33條定有明文，次按「商標註
    冊事項之變更，應向商標專責機關登記；未經登記者，不得
    對抗第三人。」商標法第32條第1 項設有規定，又「商標權
    人得就其註冊商標指定使用商品或服務之全部或一部，授權
    他人使用其商標。前項授權，應向商標專責機關登記；未經
    登記者，不得對抗第三人。被授權人經商標權人同意，再授
    權他人使用者，亦同。授權登記後，商標權移轉者，其授權
    契約對受讓人仍繼續存在。」商標法第33條第1 、2 、3 項
    分別規定在案。綜上規定，可知不論商標註冊之變更（例如
    移轉所有權）或商標之授權，均須登記，始得對抗第三人，
    倘未經登記，則除直接之前後手（指讓與人與受讓人及授權
    人與被授權人間）外，均不得對抗其他任何第三人。反言之
    ，倘已登記，則可以對抗任何第三人，是以，商標受讓人倘
    已登記，不惟可以對抗任何第三人，更可對抗未經登記之被
    授權人，此為商標權利行使之當然解釋。
  2.查本件被告丙○○係於97年9 月24日獲得訴外人丁○○之授
    權於彰化市○○路56號使用系爭商標經營電器專賣店，而丁
    ○○則係自訴外人即系爭商標原所有人冠權公司取得系爭商
    標。被告丙○○於獲得訴外人丁○○授權使用系爭商標時，
    並未向經濟部智慧財產局辦理，是被告丙○○雖取得系爭商
    標權利人之授權使用，惟因未辦理登記而不得對抗第三人。
    此由前揭商標法第33條規定，授權登記後，商標權移轉者，
    其授權契約對受讓人仍繼續存在，如未辦理授權登記，則於
    商標移轉之受讓人係善意取得商標之場合，參酌商標法第33
    條規定之反面解釋，被授權人自不得對於受讓人主張授權契
    約繼續存在；另依商標法第32條第1 項規定之反面解釋，商
    標受讓人於註冊後，自得對任何人主張權利之意旨即明。本
    件被告丙○○既未在獲得授權後辦理登記，則於98年9 月15
    日原告登記受讓系爭商標專用權之日起，其未經原告同意繼
    續使用系爭商標經營電器用品專賣店，自屬侵害原告之商標
    專用權。至原告於起訴時雖主張系爭商標係其自訴外人王靜
    怡受讓云云，惟實際上乃係自丁○○取得，其所以陳稱係自
    王靜怡受讓，係因王靜怡將系爭商標讓與丁○○時，丁○○
    並未辦理登記，是以形式上仍為冠權公司所有，原告為圖簡
    便，始稱係自王靜怡受讓，此部分疑義，併此敘明。
  (二)原告請求被告丙○○與富鴻公司連帶賠償10萬元，及請求被
    告丙○○與鼎鑫公司連帶賠償10萬元部分：
  1.按「商標權人對於侵害其商標權者，得請求損害賠償，並得
    請求排除其侵害；有侵害之虞者，得請求防止之。未經商標
    權人同意，而有第29條第1 項各款規定情形之一者，為侵害
    商標權。」商標法第23條、第61條第1 、2 項分別定有明文
    。次按「法人對於其董事或其他有代表權之人因執行職務所
    加於他人之損害，與該行為人連帶負賠償之責任。」民法第
    28條亦設有規定。
  2.查系爭商標專用期限自88年9 月1 日起至108 年8 月31日止
    ，專用類別為第035 類，係提供布疋、衣著、服飾品、五金
    及家庭日常用品、鐘錶、文教、康樂用品、眼鏡、電氣、電
    子、機械器具、攝影器材零售等服務，而被告丙○○係使用
    系爭商標於彰化市○○路56號1 、2 、5 樓及地下室經營電
    子專賣店，顯有商標法第29條1 項第1 款所規定於同一服務
    使用與原告類似商標之情事，為侵害原告之商標權，原告自
    得依前揭規定請求被告丙○○賠償。又丙○○為富鴻公司及
    鼎鑫公司之負責人，並先後以富鴻公司及鼎鑫公司名義對外
    開立發票營業，被告富鴻公司、鼎鑫公司亦應對被告丙○○
    因執行職務所於原告之損害，與被告丙○○負連帶賠償責任
    。
  3.本院審酌原告於98年9 月15日始為系爭商標之移轉登記，而
    被告早於97年9 月24日即因自黃華輝及丁○○受讓達陽公司
    之電器專賣店，至原告辦理系爭商標之移轉登記時，被告張
    秉鴻已使用系爭商標近1 年，且原告取得系爭完整商標之全
    部對價為100 萬元（詳本院卷第132 頁），而丁○○向前手
    王怡靜取得於無限期於彰化市○○路56號1 、2 樓經營電子
    專賣店所支付之對價為30萬元（詳本院卷第110 頁），及本
    件被告丙○○自98年9 月15日原告為系爭商標之移轉登記之
    日起於上址經營迄今僅約1 年等一切情況，認本件原告所受
    之損害之總數額為10萬元，即被告富鴻公司及鼎鑫公司應賠
    償原告之損失，以各5 萬元之範圍為當，是被告丙○○應於
    前述之範圍內分別與富鴻公司及鼎鑫公司負連帶賠償債任。
六、綜上所述，原告依商標法第29條第2 項第1 款、第61條第2
    項、民法第28條規定，請求被告富鴻公司與丙○○連帶給付
    5 萬元，被告鼎鑫公司與丙○○連帶給付5 萬元，及均自起
    訴狀繕本送達翌日即99年4 月9 日（詳本院卷第39頁）起至
    清償日止按週年利率5%計算利息，為有理由，應予准許；逾
    此範圍之請求為無理由，應予駁回。又上開所命給付，未逾
    50萬元，應依職權宣告假執行，被告陳明願供擔保請准宣告
    免假執行，核無不合，爰酌定相當之擔保金額，准許之。原
    告聲請宣告假執行，已無必要，併予敘明。至原告其餘不應
    准許金錢給付部分之假執行聲請，已失其依附，應予駁回。
七、本件事證已臻明確，兩造其餘主張陳述及所提之證據，均毋
    庸再予審酌，附此敘明。
八、據上論結：本件原告之訴為一部有理由，一部無理由，依智
    慧財產案件審理法第1 條，民事訴訟法第79條、第389 條第
    1 項第5 款，判決如主文。
中    華    民    國    99    年    9     月    15    日
                    智慧財產法院第一庭
                                法  官  汪漢卿
以上正本係照原本作成。
如對本判決上訴，須於判決送達後20日內向本院提出上訴狀。如
委任律師提起上訴者，應一併繳納上訴審裁判費。
中    華    民    國    99    年    9     月    15    日
                                書記官  邱于婷


司法院資訊處製作；財團法人民間司法改革基金會備份。
